臺灣臺北地方法院民事裁定
111年度事聲字第23號
異  議  人  黃騰瑩  


上列異議人與相對人薩摩亞商玫瑰國際企業股份有限公司等間返
還提存物事件，異議人對於中華民國111年3月3日本院司法事務
官所為111年度司聲字第235號裁定提出異議，本院裁定如下：
    主  文
異議駁回。
    理  由
一、按司法事務官處理事件所為之處分，與法院所為者有同一效
    力；當事人對於司法事務官處理事件所為之終局處分，得於
    處分送達後10日之不變期間內，以書狀向司法事務官提出異
    議；司法事務官認前項異議有理由時，應另為適當之處分，
    認異議為無理由者，應送請法院裁定之；法院認第1項之異
    議為有理由時，應為適當之裁定，認異議為無理由者，應以
    裁定駁回之，民事訴訟法第240條之3、第240條之4第1項本
    文、第2項、第3項規定可參。本件異議人係對本院司法事務
    官於民國111年3月3日所為111年度司聲字第235號民事裁定
    （下稱原裁定）提出異議，司法事務官認其異議為無理由，
    送請本院為裁定，程序方面經核與上開條文規定及意旨相符
    ，先予敘明。
二、本件異議意旨略以：原裁定以提存書所載提存人之姓名，認
    定提存物為全體提存人共同提存，並無載明個人分擔之部分
    ，則本件提存物返還債權屬不可分債權，雖非不得由供擔保
    之一人或數人請求返還，然仍須催告人或聲請人有為供擔保
    人全體進行催告及請求之意思，並請求返還予供擔保人全體
    ，始為適法等語，進而否准異議人之聲請，洵屬違誤，爰依
    法聲明異議，請求廢棄原裁定，准予返還異議人新臺幣（下
    同）100萬元等語。
三、按聲請返還依假扣押裁定供擔保之擔保物，依民事訴訟法第
    106條準用第104條之規定，須符合：⑴應供擔保之原因消滅
    者；⑵供擔保人證明受擔保利益人同意返還者；⑶訴訟終結後
    供擔保人證明已定20日以上之期間，催告受擔保利益人行使
    權利而未行使，或法院依供擔保人之聲請，通知受擔保利益
    人於一定期間內行使權利並向法院為行使權利之證明而未證
    明者之要件，法院始得裁定返還擔保物。次按數人有同一債
    權，而其給付不可分者，各債權人僅得請求向債權人全體為
    給付，債務人亦僅得向債權人全體為給付，民法第293條條
    第1項定有明文。準此，不可分債權之各債權人僅得為債權
    人全體請求給付，惟不必債權人全體共同請求給付（最高法
    院101年度台抗字第295號裁定意旨參照）。
四、經查：
　㈠異議人與第三人WEALTH SKY INTERNATIONAL CO., LTD.、陳
    永祥、翁一緯、吳俊賢依本院99年度全字第125號裁定（下
    稱系爭裁定），提供擔保金500萬元，經本院以99年度存字
    第2491號事件提存在案，然其等就假扣押之原因事實前經提
    起反訴，並經本案判決全部敗訴確定，異議人於110年10月4
    日寄發存證信函催告相對人於20日內行使權利，該函於同年
    月5日送達相對人等情，有系爭裁定、提存書、本院100年度
    重訴字第194號判決、臺灣高等法院106年度重上更㈠字第36
    號判決、確定證明書、存證信函暨回執可憑（見原法院卷第
    4至34頁、第39至42頁），是此部分之事實應堪認定。
　㈡然觀諸提存書上記載提存人為異議人與第三人WEALTH SKY INTERNATIONAL CO., LTD.、陳永祥、翁一緯、吳俊賢（見原法院卷第6頁）；又參酌其等就假扣押之原因事實提起反訴，其反訴聲明為相對人應連帶給付異議人與第三人WEALTH SKY INTERNATIONAL CO., LTD.、陳永祥、翁一緯、吳俊賢1,500萬元併計付法定遲延利息（見原法院卷第9頁反面）；再輔以異議人於原法院聲請時，亦自陳：異議人與第三人WEALTH SKY INTERNATIONAL CO., LTD.、陳永祥、翁一緯、吳俊賢就本件提存物之返還請求權，核屬財產權，且因上開債權必須全體共同行使始得向本院提存所聲請返還本件提存物，是上開債權當有不可分債權之性質等語（見原法院卷第2頁反面至第3頁），可知該500萬元提存物係共同擔保相對人因異議人與第三人WEALTH SKY INTERNATIONAL CO., LTD.、陳永祥、翁一緯、吳俊賢假扣押相對人財產所受之損害，而異議人與第三人WEALTH SKY INTERNATIONAL CO., LTD.、陳永祥、翁一緯、吳俊賢前述義務在性質上無從區分其等各自提出擔保金之金額或比例，是本件提存物返還債權，應屬不可分債權，雖催告或返還之請求得僅由供擔保人中之一人為之，仍須異議人有一併為第三人WEALTH SKY INTERNATIONAL CO., LTD.、陳永祥、翁一緯、吳俊賢即全體供擔保人為催告，並請求返還予供擔保人全體，始為適法，然依異議人催告相對人行使權利之存證信函內容記載，其並無為其他供擔保人一併為催告之意思，不生合法催告效力，且本件異議人未請求返還予供擔保人全體，於法亦有未合，故異議人聲請返還提存物中之100萬元予異議人，不應准許。
　㈢從而，本件異議意旨指摘原裁定不當，求為廢棄，為無理由
    ，應駁回其異議。
五、據上論結，本件異議為無理由，依民事訴訟法第240條之4第
    3項後段，裁定如主文。
中　　華　　民　　國　　111 　年　　3 　　月　　23　　日
                  民事第九庭   法　官     莊仁杰
以上正本係照原本作成。
如對本裁定抗告須於裁定送達後10日內向本院提出抗告狀，並繳
納抗告費新臺幣1,000元。
中　　華　　民　　國　　111 　年　　3 　　月　　23　　日
                               書記官     賴竺君